# 长投因持股比例变换成本法转为权益法，“已发放或已宣告发放的现金股利或利润”的处理

提问人：茉莉绿茶 时间：2014-05-09 18:20:25
为何“调整留存收益和投资收益时，应自原取得投资时至新增投资日实现净损益中扣除已发放或已宣告发放的现金股利或利润”？ [例1]2011.1.1A取得B的10%股权，取得投资时B的可辨认净资产公允价值为 6000 （假定公允价值与账面价值相同）。2012.3.1A又取得B的20%股权，当日B的可辨认净资产公允价值为 7500 （假定公允价值与账面价值相同）。A取得B的10%股权日至新增投资日，B实现净利润 1000 （ 2011 年净利润900,2012年1&2月净利润 100 ）， 2011 年 5 月 1 日B宣告分派现金股利 200 ，未发生其他计入资本公积的交易或事项。 [答案]调整原股权的净损益 借：长投 （7500-6000） 10% 贷：留存收益 （ 900-200 ） 10% 投资收益 100 10%资本公积 — 其他资本公积 差额 相当于将 宣告分派现金股利 纳入 资本公积 — 其他资本公积 [ 问题 ] 一般的权益法处理。
2010 年末 借：长投 2010 年净利润持股比例 贷：投资收益 2011 年 5 月宣告分派 借：应收股利 200*10% 贷：长投 分派的不是 2010 年的股利吗?与 2011 年的年末净利润有什么关系？要冲减，也是冲减 2010 年末的净利润。 [例2]2013.7.1甲取得乙60%股权，2014.12.31甲出售持有乙的20%股权，剩余40%乙的股权。假设购买日净资产的账面价值与公允价值相等，乙2013.7.1—2014.12.31实现净利润 1000 和其他综合收益 100 ，分配现金股利300 [答案]调整剩余股权的净损益借：长投 （1000+100-300）*40% 贷：留存收益/投资收益 (1000-300) 40% 资本公积 — 其他资本公积 100 40% [问题] 为何要这样处理，看不明。

回答人：chenyiwei
1 、因为“已发放或已宣告发放的现金股利或利润”在原先的成本法核算下已经被确认为投资方的投资收益，而转为权益法核算时需要补确认的是权益法核算和原先成本法核算两种方法下累计应确认投资收益的差额部分。 （提醒一下：这个问题上你所引用的是现行准则的规定，但自 2014 年 7 月 1 日起，随着新修订的长期股权投资准则的实施，这个问题的处理方法将有重大改变，请看修订后长期股权投资准则第十四条第一款）。
2 、同样道理，因为处置子公司的部分股权导致丧失控制权时，对剩余部分股权模拟权益法核算，所调整的也是两种方法下所累计确认的投资收益的差额。